臺灣基隆地方法院刑事判決
109年度訴字第362號
公  訴  人  臺灣基隆地方檢察署檢察官
被      告  詹益郎



上列被告因毒品危害防制條例案件，經檢察官提起公訴（109年
度毒偵字第549號），本院判決如下：
    主  文
甲○○施用第一級毒品，免刑。
    犯罪事實
一、甲○○前因2次施用毒品案件，經送觀察、勒戒後，均認無繼
    續施用毒品之傾向，先後於88年1月17日、88年12月4日執行
    完畢釋放，並由臺灣基隆地方檢察署檢察官分別以87年度少
    連偵字第81號以及88年度毒偵緝字第38號、88年度毒偵字第
    834號為不起訴處分確定。之後多次再犯施用毒品案件經法
    院判處罪刑確定。最近一次因施用第一、二級毒品案件，經
    本院以103年度訴字第692號判決有期徒刑6月、4月確定（甲
    案）；因施用第一、二級毒品案件，經本院以104年度基簡
    字第861號判決有期徒刑5月、2月確定（乙案），甲乙2案，
    經接續執行後，於105年4月29日假釋出監並付保護管束，嗣
    因假釋期間再犯罪，經撤銷假釋後所餘殘刑1月13日。再因
    施用第二級毒品案件，經本院以105年度基簡字第1687號判
    決應執行有期徒刑6月確定（丙案）；因施用第二級毒品案
    件，經本院以106年度基簡字第880號判決有期徒刑5月確定
    （丁案）。丙丁2案件經接續上開殘刑1月13日執行，已於10
    7年4月1日執行完畢。
二、詎甲○○猶不知悔改，復基於施用第一級毒品海洛因之犯意，
    於109年3月10日下午4時許，在新北市新店區某處工地，以
    將海洛因及甲基安非他命置入玻璃球吸食器內加熱燒烤，吸
    食所產生煙霧之方式，同時施用海洛因及甲基安非他命1次
    （起訴書誤載為「109年3月11日晚間11時13分許為警採尿回
    溯24小時內之某時，在臺灣地區某不詳地點，以不詳方式，
    施用海洛因1次；其另基於施用第二級毒品甲基安非他命之
    犯意，於109年3月10日下午4時許，在新北市新店區某處工
    地，以將甲基安非他命置入玻璃球吸食器內加熱燒烤，吸食
    所產生煙霧之方式，施用甲基安非他命1次」）。嗣因係列
    管之毒品人口，經警依法通知並徵得其同意於上揭日、時至
    警局採驗尿液，結果呈嗎啡、安非他命及甲基安非他命陽性
    反應，始悉上情。
三、案經基隆市警察局第四分局報告臺灣基隆地方檢察署檢察官
    偵查起訴。
    理    由
一、證據能力
    本判決以下所引用之證據，公訴人及被告甲○○於本案言詞辯
    論終結前，均未爭執其證據能力，本院審酌該等證據作成或
    取得之狀況，無非法或不當取證之情事，且無顯不可信之情
    況，復經本院於審判期日就上開證據依法進行調查、辯論，
    自均具有證據能力。
二、上揭犯罪事實，業據被告於準備程序及審理時坦承不諱，且
    被告同意後採集之尿液，經送請台灣尖端先進生技醫藥股份
    有限公司以氣相層析質譜儀法為確認檢驗，結果呈嗎啡及甲
    基安非他命陽性反應，有勘察採證同意書、基隆市警察局第
    四分局偵辦毒品案件尿液檢體對照表、濫用藥物檢驗報告各
    1份附卷可稽。綜上，足認被告上開自白屬實。本案事證明
    確，被告犯行洵堪認定，應依法論科。
三、核被告所為，係犯毒品危害防制條例第10條第1項之施用第
    一級毒品罪及同條第2項之施用第二級毒品罪。被告施用第
    一、二級毒品時持有第一、二級毒品之低度行為，應為其施
    用第一、二級毒品之高度行為所吸收，不另論罪。被告所犯
    上開2罪間，係一行為觸犯數罪名，屬想像競合犯，應從一
    重之毒品危害防制條例第10條第1項之罪處斷。
四、刑之免除
  ㈠按被告行為後，毒品危害防制條例第20條第3項、第23條第2
    項，業於109年1月15日修正公布，並增訂第35條之1過渡規
    定，且均於109年7月15日施行。而依新增訂毒品危害防制條
    例第35條之1第2款規定，於該條例109年7月15日修正施行前
    犯同條例第10條之罪之案件，於修正施行後，審判中之案件
    ，由法院依修正後規定處理。查本案係於109年5月22日即修
    正前繫屬本院，有臺灣基隆地方檢察署109年5月20日基檢鈴
    孝109毒偵549字第1099010456號函上之本院收文戳可證，揆
    諸前揭說明，本案應由本院適用修正後之規定處理。
  ㈡次按犯第10條之罪者，檢察官應聲請法院裁定，或少年法院
    （地方法院少年法庭）應先裁定，令被告或少年入勒戒處所
    觀察、勒戒，其期間不得逾2月；觀察、勒戒後，檢察官或
    少年法院（地方法院少年法庭）依據勒戒處所之陳報，認受
    觀察、勒戒人無繼續施用毒品傾向者，應即釋放，並為不起
    訴之處分或不付審理之裁定，認受觀察、勒戒人有繼續施用
    毒品傾向者，檢察官應聲請法院裁定或由少年法院（地方法
    院少年法庭）裁定令入戒治處所強制戒治，其期間為6個月
    以上，至無繼續強制戒治之必要為止。但最長不得逾1年；
    依前項規定為觀察、勒戒或強制戒治執行完畢釋放後，3年
    後再犯第10條之罪者，適用前2項之規定，（修正後即現行
    ，下同）毒品危害防制條例第20條第1項、第2項、第3項定
    有明文。而上開所謂「3年後再犯」，只要本次再犯（不論
    修正施行前、後）距最近1次觀察、勒戒或強制戒治執行完
    畢釋放，已逾3年者，即該當之，不因其間有無犯第10條之
    罪經起訴、判刑或執行而受影響（最高法院109年度台上字
    第3826號判決要旨參照）。
  ㈢查被告前因2次施用毒品案件，經送觀察、勒戒後，均認無繼
    續施用毒品之傾向，先後於88年1月17日、88年12月4日執行
    完畢釋放，並由檢察官分別以87年度少連偵字第81號以及88
    年度毒偵緝字第38號、88年度毒偵字第834號為不起訴處分
    確定。此後，被告雖再有多次施用毒品犯行，然均經起訴判
    處罪刑，未有再受觀察、勒戒處分等情，有臺灣高等法院被
    告前案紀錄表在卷可查，可見被告係於88年12月4日最近1次
    觀察、勒戒執行完畢釋放後之3年後，再犯本件施用第一、
    二級毒品罪，揆諸前揭說明，本案應依修正施行後之新法，
    再予適用觀察、勒戒及強制戒治之規定。
　㈣本院乃依前揭說明及規定，於109年9月3日依職權裁定將被告
    送勒戒處所觀察、勒戒，嗣被告入法務部○○○○○○○○附設勒戒
    所執行觀察、勒戒後，經該所評估有繼續施用毒品傾向，再
    經本院於110年12月15日裁定令入戒治處所強制戒治，被告
    入法務部○○○○○○○○強制戒治後，受處遇屆滿6個月，經各階
    段評估認無繼續強制戒治之必要，已於111年7月12日執行完
    畢釋放（於111年7月12日接續執行他案執行）等情，有本院
    前揭裁定書、法務部○○○○○○○○111年7月6日函、臺灣高等法
    院在監在押簡表附卷可稽。依毒品危害防制條例第23條第1
    項規定，被告強制戒治期滿，原應由檢察官為不起訴處分，
    然本案係於毒品危害防制條例修正施行前即繫屬本院，而為
    修正施行後審判中之案件，揆諸上開規定，自應由本院為免
    刑之判決。
據上論斷，應依刑事訴訟法第299條第1項但書，毒品危害防制條
例第35條之1第2款，判決如主文。
本案經檢察官唐道發提起公訴，檢察官高永棟到庭執行職務。
中　　華　　民　　國　　111 　年　　8 　　月　　29　　日
                  刑事第二庭審判長法  官  王福康
                                  法  官  李岳
                                  法  官  鄭富容
以上正本證明與原本無異。
如不服本判決應於收受送達後20日內向本院提出上訴書狀，並應
敘述具體理由；其未敘述上訴理由者，應於上訴期間屆滿後20日
內向本院補提理由書(均須按他造當事人之人數附繕本)「切勿逕
送上級法院」。
中　　華　　民　　國　　111 　年　　8 　　月　　29　　日
                                  書記官  彭淑芳
【附錄論罪法條】
毒品危害防制條例第10條：
施用第一級毒品者，處6月以上5年以下有期徒刑。
施用第二級毒品者，處3年以下有期徒刑。